臺灣彰化地方法院北斗簡易庭民事判決
110年度斗簡字第357號
原      告
即反訴被告  陵益交通企業股份有限公司

法定代理人  蘇俊升  
訴訟代理人  林志超  
被      告
即反訴原告  賴建德  
訴訟代理人  王瑞甫律師
受  告知人  富邦產物保險股份有限公司	 	

法定代理人  陳伯燿  
上列當事人間請求損害賠償(交通)事件，本院於民國111年8月16
日言詞辯論終結，判決如下：
    主  文
原告之訴駁回。
訴訟費用新臺幣壹萬伍仟貳佰伍拾陸元由原告負擔。
反訴被告應給付反訴原告新臺幣參拾壹萬壹仟參佰貳拾元，及自
民國一一一年一月五日起至清償日止，按年息百分之五計算之利
息。
反訴原告其餘之訴駁回。
反訴訴訟費用新臺幣柒仟壹佰陸拾元，由反訴被告負擔新臺幣參
仟肆佰壹拾陸元，餘由反訴原告負擔。
本判決第三項得假執行；但反訴被告如以新臺幣參拾壹萬壹仟參
佰貳拾元為反訴原告預供擔保，得免為假執行。 
    事實及理由
壹、程序方面　
一、按原告於判決確定前，得撤回訴之全部或一部。但被告已為
    本案之言詞辯論者，應得其同意。訴之撤回應以書狀為之。
    但於期日，得以言詞向法院或受命法官為之。以言詞所為訴
    之撤回，應記載於筆錄，如他造不在場，應將筆錄送達。訴
    之撤回，被告於期日到場，未為同意與否之表示者，自該期
    日起；其未於期日到場或係以書狀撤回者，自前項筆錄或撤
    回書狀送達之日起，10日內未提出異議者，視為同意撤回，
    民事訴訟法第262條定有明文，前揭規定於簡易訴訟程序仍
    適用之，此參同法第436條第2項規定自明。經查，原告原起
    訴請求：被告丙○○、美傢家具股份有限公司應連帶給付原告
    新臺幣(下同)1,434,507元及自起訴狀繕本送達翌日起至清
    償日止，按年息5%計算之利息，嗣於民國111年1月20日以準
    備書狀㈠撤回對被告美傢家具股份有限公司之起訴，而被告
    美傢家具股份有限公司就原告上開撤回行為，未於撤回書狀
    繕本送達之日起10內提出異議，應視為同意撤回，核與前揭
    規定相符，應予准許。
二、次按被告於言詞辯論終結前，得在本訴繫屬之法院，對於原
    告及就訴訟標的必須合一確定之人提起反訴；反訴之標的，
    如專屬他法院管轄，或與本訴之標的及其防禦方法不相牽連
    者，不得提起。反訴，非與本訴得行同種之訴訟程序者，不
    得提起。當事人意圖延滯訴訟而提起反訴者，法院得駁回之
    ，民事訴訟法第259條、第260條分別定有明文。本件原告以
    其與被告發生車禍造成車輛毀損為由提起本件訴訟請求賠償
    ，被告於訴訟審理中，主張被告因該車禍車輛亦受有損害且
    該車輛所載貨物亦有毀損而對原告提起反訴，乃以原告起訴
    之同次車禍基礎事實予以請求，則其反訴之訴訟標的與本訴
    之標的相牽連，亦無民事訴訟法第260條規定不得提起反訴
    之情形，依上規定，並無不合，自應准許。
貳、實體方面　
一、本訴部分： 　
  ㈠原告主張：
  ⒈被告於109年11月11日13時30分許，駕駛美傢家具股份有限公
    司名下，車牌號碼000-00號自營大貨車（下稱系爭A車），
    因違規停車或暫停不當，未熄火停在彰化縣鹿港鎮台61公路
    南下車道174公里路肩處，導致由魏家騫駕駛原告名下車牌
    號碼000-0000號曳引車（下稱系爭B車）由後方撞及系爭A車
    ，致系爭B車受有車體毀損（下稱系爭事故），被告自應負
    損害賠償責任。
  ⒉原告因系爭事故，受有下列損害：
  ⑴原告因系爭B車上承運東和鋼鐵企業股份有限公司H型鋼，造
    成該H型鋼毀損損失26,567元。
  ⑵原告因系爭B車受損，板台修理費用107,800元。
　⑶原告因系爭B車受損，板台輪胎修理費用34,000元。　
　⑷原告因系爭B車受損，曳引車(車頭)輪胎修理費用88,000元。
    　　
　⑸原告因系爭B車受損，救援費用146,000元。　
　⑹原告因系爭B車受損，車上無線電受損費用19,300元。　　
　⑺原告因系爭B車受損，曳引車(車頭)修理費用938,950元及5%
    稅金46,948元。
　⑻系爭B車車牌因系爭事故遺失，原告因而支出驗車及重新領牌
    費用9,114元。
  ⒊爰依侵權行為之法律關係提起本件訴訟。並聲明：被告應給
    付原告1,434,507元及自起訴狀繕本送達翌日起至清償日止
    ，按年息5%計算之利息。
 ㈡被告則以： 
 ⒈系爭事故之發生完全是原告僱用之司機魏家騫於駕駛系爭B車
   時處於超載及未注意車前狀況下將系爭B車向右駛進右側路肩
   ，而與早已停在右側路肩處於靜止狀態的被告所駕駛系爭A車
   發生系爭事故，魏家騫就系爭事故應負全部之肇事責任。
 ⒉就H型鋼毀損損失26,567元部分：原告並未提出系爭事故發生
   時系爭B車確有承載該H型鋼之證明文件，更未證明原告確已
   就運送物之損失賠付予託運人而受有損害。
 ⒊就板台修理費用107,800元、板台輪胎修理費用34,000元、曳
   引車（車頭）輪胎88,000元部分：系爭A車係於91年11月所出
   廠，故此部分損害應折舊。
 ⒋就救援費用146,000元部分：原告未提出蓋有相關救援隊章印
   文件證明。
 ⒌就無線電19,300元部分：原告未舉證系爭B車內是否裝有無線
   電，且亦應折舊。
 ⒍就曳引車（車頭）修理費用938,950元部分及5%稅金46,948元
   部分部分：系爭A車係於91年11月所出廠，故此部分損害應折
   舊。
 ⒎就車牌遺失監理站驗車重新領新牌費用9,114元部分：原告僅
   能證明其確有支出汽車號牌費600元、汽車行照執照費200元
   ，逾此部分之費用無理由。
 ⒏縱認被告就系爭事故負有部分肇事責任，系爭事故既係原告所
   僱請之司機魏家騫存有超載、未注意車前狀況並逕自將系爭B
   車駛入右側路肩之過失所致，其就系爭事故顯應負有主要肇
   事之責，而魏家騫既為本件原告之使用人，原告就系爭事故
   之發生亦與有過失等語。並聲明：原告之訴駁回。
二、反訴部分：
  ㈠反訴原告主張：
  ⒈東佶實業社委託反訴原告運送而因系爭事故受有488,790元承
    載貨物毀損損失，而東佶實業社已將該損失債權讓與反訴原
    告。
  ⒉系爭A車修繕必要費用59,840元。　　
　⒊反訴原告因系爭事故發生聯繫興鑫環保有限公司前來現場清
    理散落貨物，而支付清理費用34,930元。
  ⒋反訴原告因系爭事故發生導致系爭A車無法駕駛，反訴原告支
    出69,000元之拖吊費用。
  ⒌綜上，反訴被告應賠償反訴原告因上開事故所受各項損害，
    反訴原告依侵權行為之法律關係，請求反訴被告賠償反訴原
    告652,560元，並聲明：反訴被告應給付反訴原告652,560元
    及自反訴起訴狀繕本送達翌日起至清償日止，按年息5%計算
    之利息。
  ㈡反訴被告則以：
　  系爭事故之發生是反訴原告違規停車或暫停不當而肇事，反
    訴原告就系爭事故應負全部之肇事責任。另對於反訴原告所
    請求各項損害，反訴原告應舉證證明等語。並聲明：反訴原
    告之訴駁回。
三、本院之判斷：
  ㈠本訴部分：
　⒈原告主張被告於前揭時間因違規停車或暫停不當，停在前揭
    地點之過失，造成系爭B車受損等情，並提出系爭B車行照為
    證，復經本院依職權向彰化縣警察局鹿港分局調取兩造於前
    揭時地發生交通事故卷宗核閱屬實，此有該局110年7月21日
    鹿警分五字第1100018755號函覆之初步分析研判表、道路交
    通事故現場圖、道路交通事故調查報告表㈠㈡-1、談話紀錄表
    、本件事故現場及車損照片、地磅紀錄單等可稽。
　⒉按汽車行駛高速公路及快速公路，除於規定之停車處外，不
    得在路肩及路肩外、中央分隔帶、隧道內或交流道停車；又
    按貨車之裝載，應依下列規定：一、裝載貨物不得超過核定
    之總重量或行駛橋樑規定之載重限制；按汽車行駛時，駕駛
    人應注意車前狀況及兩車並行之間隔，並隨時採取必要之安
    全措施，不得在道路上蛇行，或以其他危險方式駕車，高速
    公路及快速公路交通管制規則第12條第1項，道路交通安全
    規則第79條第1項第1款、第94條第3 項分別定有明文。
　⒊觀以被告於警方調查時稱：伊將車輛停在外側車道後人下車
    ，行經肇事地時，伊停在那裡約15-20秒等語，核與被告因
    違規路肩臨停遭警方舉發違反道路交通管理事件通知單及道
    路交通事故現場圖記載相符，足見被告未依規定將系爭A車
    停在路肩顯已違反高速公路及快速公路交通管制規則第12條
    第1項之規定，且被告所駕系爭A車所載組合式家具板材亦超
    載8,220公斤，此有地磅紀錄單及被告因超載遭警方舉發違
    反道路交通管理事件通知單可證，亦見被告駕駛系爭A車超
    載，亦違反道路交通安全規則第79條第1項第1款之規定。
　⒋又觀以魏家騫於警方調查時稱：伊駕駛系爭B車沿台61線由北
    往南直行在外側車道，行經肇事地點時，伊看到對方車輛停
    在路肩，看到時距離已經很靠近，伊有作閃避動作，伊左右
    閃，但又顧及其他人安全，所以伊採追撞動作等語，而魏家
    騫於上開時、地駕駛系爭B車，本應注意車前狀況，隨時採
    取必要之安全措施，而當時為日間，天氣晴、有自然光線明
    ，道路狀況亦為筆直、平坦、無遮蔽物，此有道路交通事故
    調查報告表㈠㈡-1可憑，顯見並無不能注意之情事，而系爭B
    車屬大型車，一般人駕駛車輛行經該處前，應有足夠時間及
    距離減速慢行或變換車道以避免碰撞發生，然魏家騫見到系
    爭A車時距離已經很接近，而無法作出適當反應而追撞系爭A
    車，顯然不合乎常情，是魏家騫駕駛系爭A車應有未注意車
    前狀況之過失，違反道路交通安全規則第94條第3項之規定
    ，且魏家騫所駕系爭B車所載H型鋼亦超載450公斤，此有地
    磅紀錄單及魏家騫因超載遭警方舉發違反道路交通管理事件
    通知單可證，亦見魏家騫駕駛系爭B車超載，亦違反道路交
    通安全規則第79條第1項第1款之規定。
　⒌本院審酌雙方就系爭事故之過失情節及原因力之大小，認就
    本件損害之發生，應由被告及魏家騫各負50%、50%之過失責
    任。
　⒍按因故意或過失，不法侵害他人之權利者，負損害賠償責任
    。不法毀損他人之物者，被害人得請求賠償其物因毀損所減
    少之價額。民法第184條第1項前段、第196條規定甚明。是
    以主張物之所有權受侵害而得請求損害賠償者，應為物之所
    有權人，倘非物之所有權人，即無因所有物受侵毀而受損害
    可言，自無從基此而取得損害賠償請求權。
　⒎系爭B車之車主即所有權人為原告訴訟代理人乙○○，並非本件
    原告，原告訴訟代理人僅將系爭B車靠行在原告名下而已，
    此經原告自承在卷，原告復未舉證乙○○已將本件侵權行為損
    害賠償請求權讓與原告，故無論原告主張系爭B車受損原因
    是否屬實，原告既非系爭B車之所有權人，即無從因系爭B車
    之所有權受侵害而得基於侵權行為規定請求損害賠償。是原
    告向被告請求系爭B車板台、板台輪胎、曳引車(車頭)輪胎
    、救援費用、無線電、曳引車(車頭)、驗車及重新領牌等費
    用，難認有據，無從准許。
　⒏另原告主張系爭B車在系爭事故發生時承運東和鋼鐵企業股份
    有限公司之H型鋼，該H型鋼亦因系爭事故而毀損損失26,567
    元一節，固提出東和鋼鐵企業股份有限公司苗栗廠之函文、
    現金證明單等件為憑，然該函文僅記載本公司於109年11月1
    1日出貨，委由貴公司車號：000—5971所承運之Ｈ型鋼於載運
    途中不慎發生車禍致成品損壞，請求賠償等語，且該函文之
    受文者乃東鋼運輸股份有限公司而非原告，難以據以認定原
    告此部分主張為真正，另該現金證明單所記載文義亦無法佐
    證原告此部分主張為真正，故難認原告此部分所請，有理由
    。
　⒐綜上所述，原告本於依侵權行為之法律關係，請求被告給付1
    ,434,507元及利息，並無理由，應予駁回。　
  ㈡反訴部分： 
　⒈按因故意或過失，不法侵害他人之權利者，負損害賠償責任
    ，民法第184條第1項前段定有明文。次按受僱人因執行職務
    ，不法侵害他人之權利者，由僱用人與行為人連帶負損害賠
    償責任。但選任受僱人及監督其職務之執行，已盡相當之注
    意或縱加以相當之注意而仍不免發生損害者，僱用人不負賠
    償責任。民法第188條第1項定有明文。復按民法第188條僱
    用人責任之規定，係為保護被害人而設，故此所稱之受僱人
    ，應從寬解釋，不以事實上有僱傭契約者為限。凡客觀上被
    他人使用為之服勞務而受其監督者，係受僱人。亦即依一般
    社會觀念，認其人係被他人使用為之服務而受其監督之客觀
    事實存在，即應認其人為該他人之受僱人。本件魏家騫所駕
    駛之系爭B車，係原告訴訟代理人乙○○所有靠行於反訴被告
    ，登記為反訴被告名下，已如前述，客觀上其所駕駛之系爭
    B車係登記於反訴被告名下，得認反訴被告為魏家騫之僱用
    人。且目前在台灣經營交通事業之營利私法人，接受他人靠
    行（即出資人以該交通公司之名義購買車輛，並以該公司名
    義參加營運），而向該靠行人（即出資人）收取費用，以資
    營運者，比比皆是，此為週知之事實。是該靠行之車輛，在
    外觀上既屬該交通公司所有，原告又無從分辨該車輛是否他
    人靠行營運者，則原告為其所撞擊時，祇能從外觀上判斷該
    車輛係某交通公司所有，該車輛之司機即係受僱為該交通公
    司服勞務。按此種交通企業，既為目前台灣社會所盛行之獨
    特經營型態，則此種交通公司，即應對廣大客戶之安全負起
    法律上之責任。蓋該靠行之車輛，無論係由出資人自行駕駛
    ，或招用他人合作駕駛，或出租，在通常情形，均為該交通
    公司所能預見，苟該駕駛人係有權駕駛，在客觀上似應認其
    係為該交通公司服勞務，而應使該交通公司負僱用人之責任
    ，方足以保護交易之安全。（此亦有最高法院92年度台上字
    第779號判決意旨參照）。故以接受其他車主所有之車輛靠
    行營業之車行，於外觀上足以令他人認知為車輛駕駛人執行
    職務之事實，自應就該駕駛人之行為負僱用人之責任。故魏
    家騫所駕駛之系爭B車，係靠行反訴被告，足堪令人認知魏
    家騫係受僱於反訴被告，及執行反訴被告之職務，故反訴原
    告主張反訴被告為魏家騫之僱用人，依上開說明，反訴原告
    自得請求反訴被告負賠償責任，本件魏家騫因前述過失行為
    ，致反訴原告所有之系爭A車受損等情，業經認定如前，則
    反訴原告依上開規定，請求反訴被告賠償其所受之損害，自
    屬有據。
  ⒉就488,790元貨物毀損損失部分：
　  反訴原告主張東佶實業社委託反訴原告運送組合式家具板材
    ，而該組合式家具板材因系爭事故而毀損受有488,790元損
    失，而東佶實業社已將該損失債權讓與反訴原告等語，為反
    訴被告所否認，並以前揭情詞置辯，故本件爭點厥為：東佶
    實業社是否有委託反訴原告運送組合式家具板材等貨物，該
    組合式家具板材因系爭事故毀損受損金額為何？茲分述如下
    ：
  ⑴觀以本院依職權向彰化縣警察局鹿港分局調取兩造於前揭時
    地發生交通事故卷宗所附東佶實業社單據文首記載109年11
    月11日、客戶記載美傢、品名記載0B034FQ，並於該品名後
    方記載⑩1220、⑪1220、⑫1220、⑬1220、⑮610、⑯610、⑰610、
    ⑱390、⑳1220、品名記載0B034DW，並於該品名後方記載⑤610
    、⑥610、品名記載0B034DT，並於該品名後方記載⑤610、⑥61
    0、品名記載0B034DN，並於該品名後方記載⑤610、⑥610等文
    義，與反訴原告所提東佶實業社託運單內容一致；再參以系
    爭事故現場散滿木板等情，應可認定系爭A車於系爭事故發
    生時載有上開品名板材。
　⑵反訴原告所舉證人甲○○於言詞辯論結證：伊是東佶實業社獨
    資負責人，東佶實業社做組合式家具板材，伊買板材回來加
    工，作成組合式家具，再賣給家具公司，讓家具公司出賣。
    伊這3、4年都是固定叫丙○○來運送伊做好的組合式家具板材
    ，交給家具公司去賣，丙○○不是伊員工，也不是美傢家具公
    司的員工，是獨立的貨運業者。又系爭事故發生時丙○○通知
    伊，伊即前往系爭事故現場，系爭事故當天丙○○車上裝載東
    佶實業社所託運的組合式家具板材即東佶實業社託運單記載
    品名編號0B034FQ，並於該品名後方記載⑩1220、⑪1220、⑫12
    20、⑬1220、⑮610、⑯610、⑰610、⑱390、⑳122。等組合式家
    具板材，要送美傢家具公司，因組合式家具板材當時都散落
    地面，伊請美傢家具公司處理，而因為該組合式家具板材稍
    微有損傷就不能使用，所以該組合式家具板材屬100%損害，
    無法再使用，又系爭事故發生當天伊就請美傢家具公司將該
    組合式家具板材處理掉，但處理費用由丙○○負擔。而該託運
    單右下角「賴」簽名，就是丙○○所簽，而該託運單記載例如
    0B034是型號的代號，後2碼是顏色的代號，而圓圈是分件的
    代號，後面1220是數量。又該組合式家具板材共計損失488,
    790元，計算方式則是伊以向美傢家具公司請款之各該組合
    式家具板材單價，依每分件規格、木材、加工方式等去做計
    算，又伊認為本件屬單純車禍，就將該組合式家具板材損失
    債權轉讓給丙○○，丙○○拿到賠償後，伊再跟丙○○拿這筆錢，
    這樣伊就不用出庭了等語。依證人上開所證，應可認定該組
    合式家具板材損失為488,790元，而反訴原告既受讓該組合
    式家具板材損失488,790元，自得向反訴被告請求該部分損
    害。
　⒊系爭A車修理費用部分：
　  系爭A車支出修復費用299,200元，此有反訴原告所提系爭A
    車估價單可證，且反訴原告亦自承該修復費用299,200元無
    法區分工資及零件費用，均同意折舊，而依行政院所頒「固
    定資產耐用年數表」及「固定資產折舊率表」之規定，非運
    輸業用客車、貨車耐用年數為5年，依定率遞減法每年折舊1
    000分之369，其最後1年之折舊額，加歷年折舊累計額，其
    總和不得超過該資產成本原額之10分之9。另依營利事業所
    得稅查核準則第95條第6項規定「固定資產提列折舊採用定
    率遞減法者，以1年為計算單位，其使用期間未滿1年者，按
    實際使用之月數相當於全年之比例計算之，不滿1月者，以
    月計」。系爭A車係於82年出廠，至事故發生，實際使用期
    間已逾5年，依上開方式扣除折舊後，系爭A車必要之修復費
    用額為29,920元〔計算式：299,200元-（299,200元0.9）＝2
    9,920元〕，
　⒋清理費用34,930元及拖吊費用69,000元部分：系爭A車因系爭
    事故受損，須藉助外力拖吊送修，此有原告所提之東京拖吊
    行服務三聯單為證，應合常情，另系爭事故發生後該組合式
    家具板材散落一地亦須清理，此有原告所提之興鑫環保有限
    公司估價單及美傢家具股份有限公司證明書可證，亦合常情
    ，是反訴原告應得請求反訴被告賠償此部分損失。
　⒌綜上，反訴原告所受之損害金額共計622,640元（計算式為：
    488,790+29,920＋34,930+69,000=622,640）。　
  ⒍另按損害之發生或擴大，被害人與有過失者，法院得減輕賠
    償金額或免除之；前2項之規定，於被害人之代理人或使用
    人與有過失者，準用之，民法第217條第1項、第3項分別定
    有明文。查本件事故之發生，兩造有如前揭所述之過失，且
    由反訴原告及魏家騫各負50%、50%之過失責任，反訴被告雖
    應承受魏家騫之過失，但應依此比例酌減反訴被告之賠償責
    任。從而，反訴原告得請求反訴被告賠償之金額應為311,32
    0元（計算式：622,640元×50%＝311,320元）。
  ⒎綜上所述，反訴原告依侵權行為之法律關係，請求反訴被告
    給付311,320元，及自反訴起訴狀繕本送達翌日即111年1月5
    日起至清償日止，按年息5%計算之利息，為有理由，應予准
    許，逾此範圍之請求，均屬無據，應予駁回。
參、本件事證已臻明確，兩造就本件之其餘主張及攻擊防禦方法
    ，經核均與本件本訴及反訴判決結果無影響，爰不一一予以
    審酌，附此敘明。
肆、本件反訴原告勝訴部分係適用民事訴訟法第427條第2項第11
    款簡易訴訟程序所為反訴被告敗訴之判決，依同法第389條
    第1項第3款規定，應依職權宣告假執行。並依同法第392條
    第2項規定，依職權宣告反訴被告如預供相當之擔保，得免
    為假執行。
伍、訴訟費用負擔之依據：民事訴訟法第78條、第79條規定。 
中　　華　　民　　國　　111 　年　　9 　　月　　27　　日
                  臺灣彰化地方法院北斗簡易庭
                          法  官  楊鑫忠
以上正本係照原本作成。
如對本判決不服提起上訴，應於送達後20日內，向本院提出上訴
狀並表明上訴理由(須按對造人數附繕本) 。
中　　華　　民　　國　　111 　年　　9 　　月　　27　　日
                          書記官  張清秀